最高法院刑事判決　　　　　　九十四年度台上字第二九八六號
　　上　訴　人　乙○○
　　　　　　　　　　　　巷24.
　　　　　　　　甲○○
　　　　　　　　　　　　號之3.
　　　　　　　　　　　　在押.
上列上訴人等因違反毒品危害防制條例案件，乙○○不服台灣高
等法院中華民國九十四年三月二十一日第二審判決（九十三年度
上重訴字第九四號，起訴案號：台灣桃園地方法院檢察署九十三
年度偵字第一二八三二號），提起上訴；甲○○部分經原審依職
權逕送本院審判，視為已提起上訴，本院判決如下：
    主  文
原判決撤銷，發回台灣高等法院。
    理  由
本件原判決認定上訴人乙○○、甲○○均因經濟不佳，而於民國
九十三年六月間分別與姓名年籍不詳綽號「大頭」之成年男子約
定，為他人自泰國地區運輸第一級毒品海洛因來台，由該他人提
供赴泰之來回機票、住宿費用，事成後另給付乙○○新台幣（下
同）十五萬元為報酬，給付甲○○十三萬元，均經上訴人二人應
允。嗣於九十三年八月五日中午某時，「大頭」及另一姓名年籍
不詳綽號「阿義」之成年男子，與乙○○、甲○○相約於台中市
○○路某餐飲店內確認赴泰運輸毒品返台之細節。「阿義」並告
知乙○○、甲○○此次赴泰之目的即係為拿取內置有第一級毒品
海洛因之行李箱返台。同時交付其等一姓名年籍不詳綽號「阿猴
」成年男子之電話號碼，要其等抵達泰國後與「阿猴」聯絡，「
阿猴」會為之處理在泰國之一切事宜，另交付乙○○、甲○○二
人前往泰國之機票、零用金共二萬五千元，及「阿義」所有供其
二人聯絡運輸毒品事宜之諾基亞、摩托羅拉牌之行動電話各一具
。乙○○、甲○○遂與「大頭」、「阿義」、「阿猴」共同基於
運輸及私運屬管制進出口物品之第一級毒品海洛因進入國境之犯
意聯絡及行為分擔，由「阿義」駕車搭載乙○○、甲○○至台中
市飛狗巴士車站搭車前往桃園中正機場，甲○○、乙○○於同日
晚間十一時，共同搭乘長榮航空ＢＲ七五班機前往泰國曼谷。抵
達後即依指示以行動電話致電「阿猴」，「阿猴」旋將乙○○、
甲○○接送至某飯店。同年月十日深夜，另一姓名年籍不詳年約
四十餘歲之華裔籍男子，亦基於同前與乙○○、甲○○及「大頭
」、「阿義」、「阿猴」等人共同運輸及私運屬管制進出口物品
之第一級毒品海洛因進入中華民國國境之犯意聯絡及行為分擔，
攜帶其所有夾層內均置有以藍色膠布包覆第一級毒品海洛因之藍
、綠色行李箱各一只及返台機票至乙○○、甲○○所住宿之飯店
，分別將上開物品交付予其二人。乙○○於翌日（十一日）中午
攜帶上開藍色行李箱一只搭乘長榮航空ＢＲ二一二班機返台。甲
○○則攜帶另一只綠色行李箱搭乘同年月十一日下午二時許長榮
航空ＢＲ六八號班機自泰國抵台，而共同將第一級毒品海洛因私
運來台得逞（各自攜帶數量詳如原判決附表所示）。嗣於同日晚
間六時許及九時五十分許，乙○○、甲○○分別在桃園中正機場
第二航廈辦理通關手續時，經台北關稅局稽查組人員查覺有異，
會同內政部警政署航空警察局安檢隊警員查獲，並扣得原判決附
表所示之毒品、行動電話等情。因而將第一審科刑之判決撤銷，
改判論處上訴人二人共同運輸第一級毒品（乙○○為累犯）罪刑
，固非無見。
惟查：(一)按刑事訴訟法第二百八十七條之二規定，法院就被告本
人之案件調查共同被告時，該共同被告準用有關人證之規定；同
法第一百五十八條之三並規定，證人依法應具結而未具結者，其
證言不得作為證據。本件原判決採取甲○○於第一審九十三年十
月四日準備程序時之供述，作為論處乙○○之犯罪證據之一（見
原判決第五頁第十一行至第十六行）。甲○○乃屬法院調查乙○
○案件之共同被告，自應準用人證之規定，命其具結而為陳述，
並接受乙○○之詰問。但第一審並未踐行前揭調查程序，則甲○
○前揭供述即無證據能力。原判決仍採為論處乙○○之犯罪依據
，自屬違法。(二)按判決事實欄應詳加記載，理由欄亦應將其認定
犯罪事實所憑之證據及其認定之理由，詳為敘述，始足為適用法
律及判斷其適用法律是否適當之根據。原判決認定乙○○、甲○
○分別各攜帶一只皮箱運送第一級毒品海洛因進入國境，但於理
由欄內僅說明「甲○○置於行李箱內夾帶入境之白色粉末，經送
法務部調查局鑑定之結果，檢出含有第一級第六項毒品海洛因之
成分，亦有該局於九十三年九月七日所出具調科壹字第０八００
０八一四八號之鑑定通知書一紙在卷足憑」（見原判決第四頁倒
數第六行以下），對於乙○○置於皮箱內所運送之白色粉末是否
為第一級毒品海洛因，並未於理由欄內敘明其所憑之證據及認定
之理由，自有判決不備理由之違法。(三)按有罪之判決書，應記載
犯罪之事實，諸凡有關犯罪之時間、地點、方法、態樣，以及適
用法律有關之事項，均應為詳實之記載，始足為適用法律之依據
。原判決認定之事實，僅記載上訴人等於九十三年八月五日中午
某時，「大頭」及另一姓名年籍不詳綽號「阿義」之成年男子，
與乙○○、甲○○相約於台中市○○路某餐飲店內確認赴泰運輸
毒品返台之細節。並未記載上訴人等究竟於何時搭乘長榮班機前
往泰國，自欠允當。上訴意旨執以指摘原判決不當，非無理由，
應認有發回更審之原因。
據上論結，應依刑事訴訟法第三百九十七條、第四百零一條，判
決如主文。
中　　華　　民　　國　九十四　年　　六　　月　　三　　日
                      最高法院刑事第十一庭
                          審判長法官  洪　清　江
                                法官  石　木　欽
                                法官  李　伯　道
                                法官  韓　金　秀
                                法官  林　勤　純
      本件正本證明與原本無異
                                      書  記  官
中　　華　　民　　國　九十四　年　　六　　月　十三　　日
                                                 Ｒ
